【裁判字號】    97,消債更,87
【裁判日期】    970731
【裁判案由】    更生事件
【裁判全文】
臺灣臺南地方法院民事裁定            97年度消債更字第87號
聲  請  人
即 債務 人  甲○○
上列當事人因消費者債務清理事件聲請更生，本院裁定如下：
    主  文
債務人甲○○自民國九十七年七月三十一日十七時起開始更生程
序。
    理  由
一、按債務人不能清償債務或有不能清償之虞，且無擔保或無優
    先權之債務總額未逾新臺幣（下同）1,200萬元者， 於法院
    裁定開始清算程序或宣告破產前，得向法院聲請更生。法院
    開始更生程序之裁定，應載明其年、月、日、時，並即時發
    生效力，消費者債務清理條例第3條、第42條第1項、第45條
    第1項定有明文。 又按債務人對於金融機構因消費借貸、自
    用住宅借款、信用卡或現金卡契約而負債務，在聲請更生或
    清算前，應提出債權人清冊，以書面向最大債權金融機構請
    求協商債務清償方案，並表明共同協商之意旨，債務人與金
    融機構協商成立者，不得聲請更生或清算，但因不可歸責於
    己之事由，致履行顯有重大困難者，不在此限，消費者債務
    清理條例第151條第1、5項亦定有明文。
二、聲請意旨略以：聲請人甲○○現於「鄉土味燒肉飯」擔任外
    務每月薪資16,000元，除此薪資收入外，僅有一車齡十餘年
    之自小客車，此外，無其他財產，然累計債務總金額已達1,
    571,109元， 前於民國95年5月8日曾依照中華民國銀行公會
    會員辦理消費金融案件無擔保債務協商機制，與債權人中國
    信託商業銀行股份有限公司等10家銀行成立協商，每月應還
    款金額為34,174元，顯已逾聲請人所得，協商當時因債權銀
    行告知倘不接受，會進入法律程序，屆時必須上法院，聲請
    人害怕被迫接受，向親朋好友借錢苦撐數期後，已無力繼續
    履行，乃於95年10月間毀諾，聲請人現每月尚須支付伙食費
    、電話費、加油費、保險費等費用至少8,019元， 另尚須扶
    養子女許妙慧，已達不能清償或有不能清償之虞，且有不可
    歸責於己致履行協商條件顯有重大困難之事由，符合消費者
    債務清理條例第3條、第151條第5項但書之規定， 爰依上開
    規定，提出財產及收入狀況說明書、債權人清冊等件，聲請
    更生等語。
三、經查：
（一）聲請人主張其現於「鄉土味燒肉飯」擔任外務每月薪資16
      ,000 元， 除此薪資收入外，僅有一車齡十餘年之自小客
      車，此外無其他財產之事實，業據其提出「鄉土味燒肉飯
      」員工服務證明書及財政部臺灣省南區國稅財產歸屬資料
      清單各1份為證， 並經本院調取聲請人之郵政、勞、健保
      及集保資料、稅務電子閘門財產所得調件明細表在卷可稽
      ，聲請人於95年度亦無個人綜合所得稅之申報稅籍資料等
      情，亦有財政部臺灣省南區國稅局新化稽徵所函可憑，堪
      認聲請人確已達不能清償債務之程度。又依聲請人所提債
      權人清冊向各別債權人函詢，聲請人無擔保或無優先權之
      債務總額亦確實未逾1,200萬元等情， 亦有各債權人債權
      陳報狀可憑。另聲請人前未曾經法院宣告清算程序或宣告
      破產，亦未曾依消費者債務清理條例或破產法之規定而受
      刑之宣告等情，亦有本院民事紀錄科查詢表、臺灣高等法
      院被告前案紀錄表在卷可憑。
（二）而聲請人雖曾於消費者債務清理條例施行前，與各債權銀
      行就無擔保債務成立協商，約定自95年6月起， 分80期，
      每月償還34,174元等情，有協議書附卷可按，然聲請人每
      月收入僅16,000元，估不論聲請人仍須有每月最低之基本
      生活費用支出，縱所得悉數用以履行協商條件仍有不足，
      如聲請人向其他人借貸來償還對債權銀行之協商債務，僅
      是聲請人將債權銀行之債務轉對其他人，無法謀求聲請人
      得因履行協商條件，使其債務獲得解決而有更生之機會，
      若係依賴其他親友贈與金錢，此終非經常性之所得，自無
      期其藉此而得繼續履行協商條件，況債務人與債權銀行成
      立協商，常係因其為債務人，在協商中已居於弱勢地位，
      為求能因協商而獲得較佳之清償條件，而不得不基於債權
      銀行之要求與之成立協商，然聲請人每月之薪資收入既較
      協商條件每月應履行之金額為低，顯不能期待其能依協商
      條件為履行，其主張之前係迫於無奈始與各債權銀行達成
      協議，係因不可歸責於己之事由，致履行上開協議顯有重
      大困難，堪予採信。
四、綜上所述，債務人僅係一般消費者，並未從事營業，其已達
    不能清償債務或有不能清償之虞之程度，其中無擔保或無優
    先權之債務，在1200萬元以下，之前雖與各債權銀行達成協
    議，但因不可歸責於己之事由，致履行上開協議顯有重大困
    難，且未經法院裁定開始清算程序或宣告破產，又查無消費
    者債務清理條例第6條第3項、 第8條或第46條各款所定駁回
    更生聲請之事由存在，則債務人聲請更生，應屬有據，爰裁
    定如主文。
中    華    民    國    97    年    7     月    31    日
                        民事第二庭    法  官  陳金虎
上為正本係照原本作成。
本裁定不得抗告。
本裁定已於97年7月31日17時公告。
中    華    民    國    97    年    7     月    31    日
                                      書記官  朱小萍


司法院資訊處製作；財團法人民間司法改革基金會備份。
